【裁判字號】    89,重訴,262
【裁判日期】    890331
【裁判案由】    清償借款
【裁判全文】
台灣台北地方法院民事判決  八十九年度重訴字第二六二號
    原      告    台灣省合作金庫
    法定代理人    乙○○
    訴訟代理人    甲○○
    被      告    丁○○○
                                  居台北市○○○路○段一四九號三樓
                              .
    兼訴訟代理人  丙○○          住台北市○○○路○段一四九號三樓
                              .
右當事人間請求清償借款事件，本院判決如左：
    主      文
被告應連帶給付原告新台幣陸佰陸拾壹萬伍仟元，及自民國八十八年五月十五日起至
清償日止，按年利率百分之八點七０五計算之利息，並自民國八十八年六月十五日起
至民國八十八年十二月十四日止，按上開利率百分之十，與自民國八十八年十二月十
五日起至清償日止，按上開利率百分之二十計算之違約金。
訴訟費用由被告連帶負擔。
    事      實
甲、原告方面：
  一、聲明：如主文所示。
  二、陳述：
    (一)、被告丙○○以被告丁○○○為連帶保證人，於民國（下同）八十六年十月十
        五日向原告借用新台幣（下同）七百萬元，約定借款期限為二十年，利息按
        原告基本放款利率加碼年利率百分之二點五計算（現年利率為百分之八點七
        ０五），按月平均攤還本息，如其中一期不履行，視為全部到期，逾期清償
        在六個月以內者，按上開利率百分之十，超過六個月者，按上開利率百分之
        二十計付違約金。詎被告丙○○僅攤還本息至八十八年五月十四日止，依上
        開約定，被告丙○○已喪失期限利益，應即清償全部借款本息，惟屢經催討
        無效，尚積欠六百六十一萬五千元，及自八十八年五月十五日起至清償日止
        ，按年利率百分之八點七０五計算之利息，並自八十八年六月十五日起至八
        十八年十二月十四日止，按上開利率百分之十，與自八十八年十二月十五日
        起至清償日止，按上開利率百分之二十計算之違約金迄未清償，被告丁○○
        ○既為被告丙○○本件借款之連帶保證人，依約自應就上開債務與被告丙○
        ○負連帶清償之責，為此依消費借貸及連帶保證契約提起本訴，求為如聲明
        所示之判決。
    (二)、對被告抗辯之陳述：
      １、原告自始即未同意由被告丙○○承擔訴外人廖天賜家族約三億餘元之借款
          債務（下稱廖家借款債務），被告丙○○為廖家借款債務擔保品之抵押權
          人兼地上權人，被告丙○○為避免該擔保品遭拍賣而向原告借貸本件七百
          萬元以代償廖家借款債務之利息，但被告丙○○仍為本件七百萬元借款之
          實際借款人，原告並未核貸被告丙○○九千萬元。
      ２、原告雖有收受被告丙○○於八十五年一月十九日所提出之申請書，惟並未
          同意被告丙○○之請求，原告內部亦無簽報或函復被告丙○○之動作，更
          無同意不塗銷地上權登記之情事，被告丙○○以提供擔保品向原告抵押借
          款七百萬元，嗣被告丙○○以該七百萬元償還廖家借款債務利息，原告樂
          觀其成，惟原告並未同意其八十五年一月十九日申請書之內容，故並未停
          止拍賣廖家借款債務擔保品（下稱系爭擔保品）之強制執行程序，現已撤
          銷該地上權設定登記。
      ３、本件違約金之約定並未過高。
  三、證據：提出借據、其他約定事項、借戶全部資料查詢單、放款帳務資料查詢單
      及被告戶籍謄本等件為證。
乙、被告方面：
  一、聲明：駁回原告之訴及其假執行之聲請。
  二、陳述：被告丙○○確有以被告丁○○○為連帶保證人向原告借款七百萬元，原
      告業已將款項匯入其帳戶，因原告同意被告丙○○借款代償廖家借款債務之利
      息，其即不塗銷系爭擔保品上被告丙○○之地上權，此觀原告收受被告丙○○
      八十五年一月十九日申請書而未加反對即有默示承諾由被告丙○○承擔廖家借
      款債務之要約意思表示而不塗銷該地上權，詎原告現竟反悔而聲請撤銷其地上
      權登記，原告既不履行承諾，自不得請求被告清償借款；又本件借款違約金之
      約定過高。
  三、證據：提出申請書、被告丙○○匯款回條聯、借據、廖家借款債務擔保品土地
      登記簿謄本及原告放款帳務資料查詢單等件為證。
    理      由
一、本件原告主張之事實，已據其提出與所述相符之借據、其他約定事項、借戶全部
    資料查詢單及放款帳務資料查詢單等件為證，並為被告所不爭執，應堪信為真實
    。
二、被告丙○○雖辯稱原告同意由伊承擔廖家借款債務即不塗銷伊在系爭擔保品之地
    上權，伊遂向原告借貸七百萬元以代償廖家借款債務之利息，詎原告竟悔約撤銷
    該地上權設定登記，伊自得拒絕清償本件借款債務云云，無非係以八十五年一月
    十九日申請書為其唯一論據，惟查該申請書僅記載系爭擔保品於法院實施第四次
    拍賣後，在原告保留抵押權所擔保之債權條件下，被告丙○○願承受之（應指廖
    家借款債務），並非如被告丙○○所謂原告不塗銷伊在系爭擔保品之地上權，伊
    願承擔廖家借款債務之情形，況原告始終否認有同意該申請書所載條件，被告丙
    ○○徒以原告收受該申請書未予拒絕即遽認原告有默示承諾其申請書要約意思表
    示，自屬無據，亦與民法第一百五十三條規定之情形不符。是故被告丙○○不得
    以原告已撤銷該地上權設定登記。即主張伊得拒絕清償借款債務；至於被告丙○
    ○借款係為償還廖家借款債務之利息，乃被告丙○○與廖氏家族間另一法律關係
    ，非本件應審究之問題，附此敘明。
三、又被告復抗辯稱本件借款之違約金約定過高云云，惟為原告所否認，經查依兩造
    所簽訂之借據第三項記載：「3.利息依貴庫（原告）基本放款利率百分之七點四
    加碼年息百分之二點五計算（目前為年息百分之九點九）按期付息，上開借款利
    率，同意隨貴庫基本放款利率變動而調整，．．．5.未按期攤還本息時，自逾期
    之日起六個月以內按放款利率百分之十，逾六個月以上者其超過六個月部分按放
    款利率百分之二十計付違約金。」準此，被告丙○○以被告丁○○○為連帶保證
    人向原告借款七百萬元時，約定利息之利率為年利率百分之九點九，並採機動利
    率調整利息，逾期清償在六個月以內之違約金則按年利率百分之零點九九計算，
    逾期超過六個月部分之違約金則按年利率百分之一點九八計算，衡情上開違約金
    之計算標準各為年利率百分之零點九九、百分之一點九八，較諸民法第二百零三
    條所定法定利率即週年利率百分之五為低，難認有何過高之情事，況行政院消費
    者保護委員會就「個人購屋或購車貸款契約範本」第五款亦有製定遲延還本或付
    息應給付違約金之規定，可見本件借據有關違約金之約定尚屬合理且約定之計付
    標準亦未過高，本院認無依民法第二百五十二條規定酌減之必要，被告此部分之
    抗辯，洵無足採。
四、從而，原告依消費借貸及連帶保證契約請求被告連帶給付其六百六十一萬五千元
    ，及自八十八年五月十五日起至清償日止，按年利率百分之八點七０五計算之利
    息，並自八十八年六月十五日起至八十八年十二月十四日止，按上開利率百分之
    十，與自八十八年十二月十五日起至清償日止，按上開利率百分之二十計算之違
    約金，為有理由，應予准許。
五、結論：本件原告之訴為有理由，依民事訴訟法第八十五條第二項，判決如主文。
中      華      民      國    八十九    年      三      月    三十一    日
                                  民事第四庭法      官  張競文
右為正本係照原本作成
如對本判決上訴，須於判決送達後廿日內向本院提出上訴狀
中      華      民      國    八十九    年      四      月      一      日
                                            法院書記官  楊翠明


司法院資訊處製作；財團法人民間司法改革基金會備份。
